最高法院刑事判決　　　　　　　　　　　　　　　八十七年度台上字第二八三四號
　　上　 訴　 人　宋愛華　女.
　　上訴人即被告　張寶樂　男
右上訴人等因宋愛華自訴被告違反著作權法案件，不服台灣高等法院中華民國八十六
年三月五日第二審更審判決（八十五年度上更(二)字第五九五號，自訴案號：台灣台北
地方法院八十二年度自字第一二三一號），提起上訴，本院判決如左：
    主  文
原判決撤銷，發回台灣高等法院。
    理  由
本件原判決撤銷第一審不當之判決，改判論處上訴人即被告張寶樂共同意圖銷售而
自重製他人著作罪刑，固非無見。
惟查(一)原判決理由以國立中興大學法商學院八十六年二月十三日中興法教字第○四
二○號函檢送之該院法律系蕭雄淋副教授之鑑定報告書，作為被告與已判決確定之康
津確有重製犯行之論據。然該鑑定報告書記載「又即使本件經查證物Ａ（指上訴人宋
愛華之報導文章）與證物Ｂ（指康津之報導文章）非偶然基於共同來源，而係證物Ｂ
重製證物Ａ之結果，亦不代表證物Ｂ必有侵害本件告（自）訴人所主張證物Ａ著作權
之情形，而仍必須再調杳證物Ａ報導著作權之歸屬，例如本件證物Ａ涉嫌被重製之段
落、、，乃係分別引述西安電影製片廠演員許還山、北京電影製片廠導演寧瀛
以及珠江電影製片公司導演孫周之言論，則證物Ａ報導之記者其個人參與之創作程度
如何，將影響該報導著作權歸屬問題。換言之，倘口述者口述之內容，由書寫者忠實
地記錄下來，不摻雜書寫者個人的思想或感情的內容在內，則該記錄內容之著作權應
屬口述者所有，純粹記錄者沒有著作權。惟證物Ａ著作權歸屬，或本件告（自）訴人
是否為被害人等事項，均涉及司法機關依據證據、調查認定事實問題，非本件鑑定範
圍……」（見原審上更(二)卷二七七頁正背面）。原審未調查大陸首屆金百花電影節
安排之「電影雙獎學術座談會」上，孫周、寧瀛、許還山等人發言之實際內容如何﹖
宋愛華報導之文章所引述孫周等人之言論，是否與孫周等人發言之實際內容相同﹖有
無摻雜個人之思想或感情之內容在內﹖遽認被告有共同侵害宋愛華之著作權，尚嫌速
斷，難謂無應於審判期日調查之證據未予調查之違法。(二)修正前著作權法第九十八條
規定「犯第九十一條至第九十五條之罪，供犯罪所用或因犯罪所得之物，沒收之」。
此固為刑法之特別規定，採義務沒收主義；然該法既無如刑法第二百條、第二百零五
條、第二百零九條、第二百十九條、第二百六十五條、第二百六十六條第二項等有「
不問屬於犯人與否，沒收之。」之規定，則應回歸適用刑法總則第三十八條第一項第
二款、第三項之規定；即修正前著作權法第九十八條所謂「供犯罪所用或因犯罪所得
之物」，以屬於犯人者為限，始應予沒收，庶符沒收制度之基本原則。原判決並未認
定及說明重製之八十一年十一月二十一日大明報第八版文章（標題大陸電影夾縫求生
存）及照片五幀，係被告或共犯康津所有，遽行宣告沒收，亦屬理由不備。以上或為
上訴意旨所指摘，或為本院得依職權調查之事項，應認仍有發回更審之原因。又著作
權法已於八十七年一月二十一日修正公布施行，於更審判決時應注意比較適用。
據上論結，應依刑事訴訟法第三百九十七條、第四百零一條，判決如主文。
中      華      民      國    八十七    年      八      月    二十七    日
                              最高法院刑事第九庭
                                  審判長法官  謝  家  鶴
                                        法官  羅  一  宇
                                        法官  花  滿  堂
                                        法官  陳  世  淙
                                        法官  洪  佳  濱
      右正本證明與原本無異
                                              書  記  官
中      華      民      國    八十七    年      九      月      一      日
                                                                      Ｑ
